【裁判字號】    89,上訴,1976
【裁判日期】    890908
【裁判案由】    偽造文書
【裁判全文】
臺灣高等法院臺中分院刑事判決              民國八十九年度上訴字第一九七六號
    上  訴  人  臺灣臺中地方法院檢察署檢察官
    被      告  乙○○
    選任辯護人  洪松林
右上訴人因被告偽造文書等案件，不服臺灣臺中地方法院中華民國八十九年九月八日
第一審判決（民國八十九年度訴字第六二八號，起訴案號：臺灣臺中地方法院檢察署
民國八十八年度偵字第二○二一二號），提起上訴，本院判決如左：
    主  文
原判決關於使公務員登載不實部分撤銷。
乙○○明知為不實之事項，而使公務員登載於職務上所掌之公文書，足以生損害於公
眾，處有期徒刑月，如易科罰金，以佰元折算壹日。
其他上訴駁回。
    事  實
一、乙○○未曾受有期徒刑以上刑之宣告，於祭祀公業陳四德原管理人陳樹木死亡後
    ，經派下員推選為祭祀公業陳四德管理人，乙○○明知祭祀公業陳四德名下坐落
    台中縣龍井鄉○○段第一二三八、一二三八之二、一二三八之四、一二三八之十
    、一二三八之二０、一二三九之一、一二三九之一二、一二三九之一六、一四六
    五、一五五四之一、一五五四之二、一五五四之五、一五五四之八、一五五四之
    九、一五五四之一二、一五五四之一三、一五五四之一六等十七筆土地（下稱上
    開十七筆土地）之所有權狀仍在祭祀公業陳四德前任已故管理人陳樹木子陳建成
    保管中，然因陳建成對於乙○○擔任祭祀公業陳四德之管理人推選過程有爭議，
    拒絕交出上開土地所有權狀，致乙○○遲遲無法辦理祭祀公業管理人之變更登記
    ，竟於民國（下同）八十八年二月五日委由不知情之代書王洪錩向承辦之台中縣
    清水地政事務所公務員偽稱上開十七筆祭祀公業陳四德之土地所有權狀已遺失，
    而向台中縣清水地政事務所申請補發土地所有權狀，致承辦之公務員陷於錯誤，
    將不實之土地所有權狀遺失事項登記於職務上所掌之土地登記簿之公文書上，足
    以生損害於地政機關對土地登記管理之正確性。
二、案經丙○○告發由台灣台中地方法院檢察署檢察官偵查起訴。
    理  由
壹、有罪部分：
  一、訊據被告乙○○固不諱言以上開十七筆土地所有權狀遺失為由，向台中縣清水
      地政事務所申請補發所有權狀乙節，惟矢口否認有何偽造文書犯行，並辯稱：
      因多次向祭祀公業陳四德原管理人陳樹木之子陳建成詢問上開十七筆土地所有
      權狀下落，陳建成均多方推諉，或答稱不在其持有中，伊確實不知上開十七筆
      土地所有權狀仍置放陳建成處云云。然查：右揭事實業據證人陳建成證述綦詳
      ，且依證人陳建成在偵查及原審審理中均證稱：已明確告知被告權狀在伊持有
      ，除非被告經正式推選，否則不可能將權狀交出等語，佐以被告亦不否認曾多
      次前往陳建成住處索討上開十七筆土地所有權狀等情，被告若非明知上開十七
      筆土地權狀尚在陳建成保管中，豈有一再向陳建成索取權狀之理。被告雖辯稱
      陳建成對於權狀去向之說詞前後不一，然衡諸常情，被告對於陳建成多次不一
      之說法，仍一再前往陳建成處索討權狀，顯已明瞭陳建成之說法，乃不願交出
      權狀之推托之詞。再者，被告亦不否認未曾依證人陳建成所指權狀去處，一一
      查證，率爾即向地政機關申請補發權狀等情，益徵上開十七筆權狀仍在陳建成
      保管中，應為被告所知悉。綜上所述，被告嗣雖否認知悉上開權狀下落云云，
      所辯無非臨訟畏罪飾卸之詞，要無足採，本件事證已臻明確，被告犯行洵堪認
      定，應予依法論科。
  二、核被告所為，係犯刑法第二百十四條之使公務員登載不實罪。被告利用不知情
      之人向台中縣清水地政事務所以權狀遺失為由，申請補發權狀之行為，係間接
      正犯。原審對於被告予妁人論罪科刑，固非無見，惟查被告為圖掌控祭祀公業
      財產，謊報權狀遺失，而使公務員登載不實之事項，原審僅予科處罰金仟元
      ，並予宣告緩刑貳年，其量刑顯屬過輕，檢察官上訴意旨執此指摘原判決此部
      分不當，為有理由，應由本院將原判決關於此部分予以撤銷改判，爰審酌爰審
      酌被告為圖掌控祭祀公業財產，順利辦理祭祀公業管理人之變更登記，而謊報
      權狀遺失，而使公務員登載不實事項及其犯罪之手段、品性、犯罪後之態度等
      一切情狀，量處有期徒刑月，並諭知易科罰金之折算標準，以示懲儆。
貳、無罪部分：
  一、公訴意旨另以：被告乙○○明知未經陳登炮同意，竟基於偽造之故意，於八十
      八年一月初，在不詳處所，擅自於祭祀公業陳四德之管理人推選書上，偽造陳
      登炮之簽名以推選其自己為該祭祀公業之管理人，並提出向臺中縣龍井鄉公所
      行使，足以生損害於陳登炮及祭祀公業陳四德，因認被告另涉有刑法第二百十
      六條之行使同法第二百十條之偽造私文書罪嫌云云。
  二、按犯罪事實應依證據認定之，無證據不得推定其犯罪事實；又不能證明被告犯
      罪或其行為不罰者，應諭知無罪之判決，刑事訴訟法第一百五十四條第三百
      零一條第一項分別定有明文。本件公訴人認被告乙○○涉有前開行使偽造私文
      書之犯行，無非以證人陳登炮之證詞，為其主要論據。訊之被告則堅決否認有
      何行使偽造私文書之犯行，並辯稱：伊確實有去找陳登炮簽名，陳登炮將推選
      書拿至屋內簽好後才拿給伊等語。經查：卷附之祭祀公業陳四德管理人推選書
      上「陳登炮」之署押，係陳登炮之子陳銘彰所為，業據證人陳銘彰到庭結證屬
      實，且當庭審核陳銘彰之簽名與推選書上「陳登炮」署押，彼此運筆、勾勒之
      方式，均相符合，且陳銘彰住處與其父親陳登炮的住處後門彼此相通等情，亦
      為證人陳銘彰所是認，與被告所辯情節互核相符。綜上所述，陳登炮既不否認
      被告曾持推選書前往伊住處，尋求伊連署推薦，卷附推選書上陳登炮之署押復
      為其子陳銘彰所為，已詳如前述，再佐以證人陳銘彰既未曾自被告處取得任何
      推選書函，足徵，本件推選書上「陳登炮」之簽名應係陳登炮拿至屋內交由其
      子陳銘彰所書寫無訛，被告所辯堪予採信。公訴人所舉之證據不足以證明被告
      犯罪，此外本院復查無其他證據足資認定被告確有公訴人所指之上開犯行，揆
      諸前開說明，既無積極證據足認被告有行使偽造私文書之犯行，不能證明被告
      犯罪，依法應諭知無罪之判決。
  三、原審因認被告此部分之犯罪行為不能證明，而諭知無罪之判決，並無不合，檢
      察官此部分上訴意旨，仍執陳詞，指摘原判決此部分不當，為無理由，應予駁
      回。
、據上論斷，應依刑事訴訟法第三百六十九條第一項前段、第三百六十四條、第二
    百九十九條第一項前段、第三百六十八條，刑法第二百十四條、第四十一條，罰
    金罰鍰提高標準條例第一條前段、第二條，判決如主文。
本案經檢察官甲○○到庭執行職務。
中      華      民      國    八十九      年    十一      月   二十二   日
                              臺灣高等法院臺中分院刑事第四庭
                                    審判長法  官  洪  耀  宗
                                          法  官  劉  登  俊
                                          法  官  吳  重  政
右正本證明與原本無異。
使公務員登載不實部分，不得上訴。
關於偽造私文書部分，檢察官得上訴，被告不得上訴。
如不服本判決應於收受送達後十日內向本院提出上訴書狀，其未敘述上訴之理由者並
得於提起上訴後十日內向本院補提理由書（均須按他造當事人之人數附繕本）。
                                          書記官  郭  文  華
中      華      民      國    八十九      年    十一      月   二十三   日
附錄：
中華民國刑法第二百十四條：
明知為不實之事項，而使公務員登載於職務上所掌之公文書，足以生損害於公眾或他
人者，處三年以下有期徒刑、拘役或五百元以下罰金。
                                                                        Ｋ


司法院資訊處製作；財團法人民間司法改革基金會備份。
